【裁判字號】    98,聲,1103
【裁判日期】    981217
【裁判案由】    返還擔保金
【裁判全文】
臺灣士林地方法院民事裁定              98年度聲字第1103號
聲  請  人  乙○○
                        2樓之.
相  對  人  甲○
                        之2
聲請人聲請發還擔保金事件，本院裁定如下：
    主  文
聲請駁回。
    理    由
一、本件聲請意旨略以：聲請人與相對人間給付違約金事件，聲
    請人前遵本院96年度裁全字第2555號裁定，為擔保免為假扣
    押曾提供新臺幣（下同）98,640元為反擔保物，並以臺灣臺
    北地方法院97年度存字第1843號提存事件提存在案。茲因聲
    請人與相對人已達成和解，訴訟終結，應供擔保之原因消滅
    ，爰依法聲請裁定准予返還擔保金云云，並提出調解書、假
    扣押裁定、提存書為證。
二、按返還擔保金，依民事訴訟法第106 條準用同法第104 條之
    規定，須符合：(一)應供擔保之原因消滅者。(二)供擔保人證明
    受擔保利益人同意返還者。(三)訴訟終結後，供擔保人證明已
    定20日以上之期間，催告受擔保利益人行使權利而未行使，
    或法院依供擔保人之聲請，通知受擔保利益人於一定期間內
    行使權利並向法院為行使權利之證明而未證明者。復按，民
    事訟法第104 條第1 項第1 款所謂應供擔保之原因消滅者，
    在釋明假扣押之原因而供擔保之場合，因其係擔保債務人因
    假扣押所受之損害，故必待無損害發生，或債權人本案訴訟
    全部勝訴確定，或就債務人所生之損害已經賠償時，始得謂
    供擔保之原因消滅（最高法院69年度臺抗字第286 號裁定要
    旨參照）。又所謂訴訟終結係指本案之訴訟已經確定或和解
    等情形而言。依此規定聲請返還提存物或保證書者，係以供
    擔保人於訴訟終結後，已定20日以上之期間，催告受擔保利
    益人行使權利，以及受擔保利益人受催告後，未於催告所定
    期間內行使權利為要件（最高法院87年度臺抗字第454 號裁
    定要旨參照）。
三、經核，茲本件聲請人釋明其所主張應供擔保之原因消滅，為
    其與相對人已達成和解，顯與上開最高法院裁定之意旨不符
    ，並經本院依職權調取本院96年度裁全字第2555號、臺灣臺
    北地方法院97年度存字第1843號提存事件、臺灣臺北地方法
    院96年度執全字2647號強制執行事件等卷宗查核無誤，堪認
    聲請人之主張自不符「應供擔保之原因消滅」之情形。此外
    ，聲請人復未證明相對人（即受擔保利益人）同意返還，或
    已定20日以上之期間，催告相對人（即受擔保利益人）行使
    權利而未行使，或法院依其聲請，通知相對人（即受擔保利
    益人）於一定期間內行使權利並向法院為行使權利之證明而
    未證明者。則聲請人供反擔保聲請停止臺灣臺北地方法院96
    年度執字第2647號強制執行程序，是否為正當，及相對人是
    否因停止執行而受有損害，均尚未確定。從而，本件聲請不
    符合民事訴訟法第104條第1項之規定，應予駁回。
四、爰裁定如主文。
中    華    民    國    98    年    12    月    17    日
                  民事第一庭  法  官  陳梅欽
以上正本證明與原本無異。
如對本裁定抗告，應於裁定送達後10日內向本院提出抗告狀。
中    華    民    國    98    年    12    月    22    日
                              書記官  謝金宏


司法院資訊處製作；財團法人民間司法改革基金會備份。
